【裁判字號】    89,上易,2084
【裁判日期】    890629
【裁判案由】    傷害
【裁判全文】
臺灣高等法院刑事判決                          八十九年度上易字第二八四號
    上  訴  人
    即  被  告  乙○○
右上訴人因傷害案件，不服臺灣板橋地方法院八十九年度易字第二二一號，中華民國
八十九年四月十三日第一審判決（起訴案號：臺灣板橋地方法院檢察署八十九年度偵
字第二一九五○號）提起上訴，本院判決如左：
    主      文
上訴駁回。
    事      實
一、乙○○與甲○○原係夫妻（彼二人於民國八十八年十一月十六日離婚）。乙○○
    基於傷害之概括犯意，於八十八年九月九日下午一時許，在臺北縣警察局中和分
    局南勢派出所（起訴書誤繕為興南派出所），二人因離婚贍養費之糾紛而發生口
    角，當彼二人走至該派出所門口時，甲○○朝乙○○之身體吐口水，乙○○即持
    手上之行動電話機具擊打甲○○頭部，致甲○○受有右前額眉部○．七×○．二
    公分挫傷、右鼻樑部側面○．三×○．三公分挫傷、右側鼻翼二．○×○．一公
    分裂傷、鼻尖挫傷○．七×○．一公分、左第二門牙牙套脫落、右側面頰紅腫三
    ×三公分等傷害。乙○○復承前傷害之概括犯意，於八十八年九月二十一日（起
    訴書誤為二十日）中午在渠與甲○○位於臺北縣中和市○○街一六九巷三之四號
    自宅，因細故又用拳頭與腳打和踹甲○○之胸部、腹部與手臂，致甲○○受有前
    上腹部挫傷四．○×○．五公分；左側前上腹部挫傷二處三．○×○．五公分、
    五．○×○．五公分；右前臂挫傷紅腫四．○×四．○公分等傷害。
二、案經甲○○訴請臺灣板橋地方法院檢察署檢察官偵查起訴。
    理      由
一、訊據被告乙○○固坦承於八十八年九月九日下午一時許，在臺北縣警察局中和分
    局南勢派出所，因告訴人甲○○朝渠吐口水，渠即隨手用鑰匙圈揮告訴人之臉部
    ，揮到告訴人之眼鏡，告訴人眼鏡破掉、臉部有流一些血；且渠曾於八十八年九
    月二十一日中午在上址臺北縣中和市○○街一六九巷三之四號住宅，因告訴人打
    渠頭部，渠曾因自衛而擋告訴人，然矢口否認有何傷害犯行，辯稱：「八十八年
    九月九日下午一時許，我之所以隨手用鑰匙圈揮打告訴人之頭部，是為了制止告
    訴人朝我吐口水，我是為了自衛。再八十八年九月二十一日中午在上址臺北縣中
    和市○○街一六九巷三之四號住宅，我未曾以拳頭和腳打與踹告訴人之胸部、腹
    部與手臂，但告訴人有打我，我是為了自衛而擋他。」云云。經查：
（一）右揭犯罪事實，迭據告訴人於偵查、原審及本院審理時指訴甚詳。抑且，證人
      即臺北縣警察局中和分局南勢派出所警員董富華於原審到庭結證稱：「（敘述
      案發情形？）我記得八十八年九月九日下午一時許，被告和告訴人來臺北縣警
      察局中和分局南勢派出所，他二人因離婚問題而產生糾紛，我要他們離婚去找
      律師，他們後來走到派出所門口，二人均口出惡語，告訴人朝被告吐口水一、
      二次，被告就用右手打告訴人的臉部一下，打到他的眼鏡，眼鏡破了掉下來，
      他的鼻樑有流血，我要告訴人如要提出告訴，先去驗傷，我忘了被告手上是否
      有拿東西或何物打告訴人」等語（見原審卷第三十三頁以下八十九年三月十七
      日訊問筆錄）。足徵告訴人指訴被告於八十八年九月九日下午一時許，在臺北
      縣警察局中和分局南勢派出所門口用行動電話機具打告訴人之頭部等語，尚非
      無據，被告雖辯稱渠曾隨手用鑰匙圈揮打告訴人之頭部，然此係因被告朝渠吐
      口水，渠為了自衛所致云云，惟告訴人固坦承當時朝被告吐口水，然被告大可
      離開現場即可，並不必須非得打告訴人之頭部方得避免繼續被吐口水，故被告
      辯稱渠之所以打告訴人係為了正當防衛云云，顯係卸責之飾詞，不足採信。
（二）再八十八年九月二十一日因地震放假，故被告、告訴人與彼二人所生之二名女
      兒袁可怡、袁佳卉等人均未上班、上學而在上址臺北縣中和市○○街一六九巷
      三之四號自宅，且當天中午被告有打與踢告訴人之身體，告訴人一直在用手阻
      擋等情，業據被告與告訴人所生之女兒袁可怡、袁佳卉二人經原審隔離訊問下
      證述明確，互核相符（均見原審卷第三十五頁八十九年三月十七日訊問筆錄）
      。足徵告訴人指訴被告於八十八年九月二十一日中午在上址臺北縣中和市○○
      街一六九巷三之四號住宅，用手和腳打與踢告訴人之胸部、腹部與手臂，致告
      訴人受傷等情，誠屬有據。
（三）此外，告訴人因被告之傷害行為，致告訴人於八十八年九月九日確受有右前額
      眉部○．七×○．二公分挫傷、右鼻樑部側面○．三×○．三公分挫傷、右側
      鼻翼二．○×○．一公分裂傷、鼻尖挫傷○．七×○．一公分、左第二門牙牙
      套脫落、右側面頰紅腫三×三公分等傷害；告訴人於八十八年九月二十一日受
      有前上腹部挫傷四．○×○．五公分；左側前上腹部挫傷二處三．○×○．五
      公分、五．○×○．五公分；右前臂挫傷紅腫四．○×四．○公分等傷害等情
      ，亦有卷附祥恩診所診斷證明書二紙可稽（見偵查卷第四頁、第五頁）。
    綜合前揭事證，被告所辯，無非事後畏罪卸責之飾詞，本案事證明確，被告犯行
    堪以認定，應依法論科。
二、核被告所為係犯刑法第二百七十七條第一項之傷害人之身體罪。被告所為之上開
    二次傷害犯行，時間緊接，犯罪構成要件相同，所犯罪名又屬同一，顯係基於概
    括犯意反覆為之，應論以連續犯，並加重其刑。
三、原審以被告罪證明確，依刑法第五十六條、第二百七十七條第一項、第四十一條
    ，罰金罰鍰提高標準條例第一條前段、第二條，並審酌被告犯罪之動機、目的、
    手段、犯罪時所受之刺激、品行、生活狀況、智識程度、犯罪所生之損害，犯後
    飾詞卸責、態度不佳等一切情狀，量處被告拘役伍拾玖日，並諭知易科罰金之折
    算標準，以資懲儆。其認事用法，核無違誤，量刑亦甚妥適。上訴意旨略以：他
    （指甲○○）之前也有打伊，把伊的眼鏡打破，差一點刺到伊的眼睛，八十八年
    九月九日下午一時許，伊之所以隨手用鑰匙圈撥他頭部，是為了制止告訴人朝伊
    吐口水，屬正當防衛，但伊不知道他的牙套為何會掉；又八十八年九月二十一日
    在伊家中，伊並沒有以拳頭和腳打與踹告訴人之胸部、腹部與手臂。且被告經常
    受告訴人之傷害（打得頭腦震盪）云云。惟查，被告於八十八年九月九日下午一
    時許，有打告訴人之頭臉部，造成如事實欄所載之傷害，除經告訴人指訴歷歷並
    提出傷害診斷書為證外，且經臺北縣警察局中和分局南勢派出所警員董富華於原
    審到庭結證明確，而鼻臉部受擊打，波及口內牙套致其脫落，乃物理之常，且牙
    套已成牙齒之一部分，其脫落自傷害及人之身體。又告訴人朝被告吐口水之後，
    被告始擊打告訴人的頭臉部，已無正當防衛可言，被告辯稱伊僅係為了制止告訴
    人朝伊吐口水，才用右手打告訴人的臉部，屬正當防衛云云，要非可採；再查，
    八十八年九月二十一日在被告家中，被告確有打與踢告訴人之身體，告訴人一直
    在用手阻擋等情，業據被告與告訴人所生之女兒袁可怡、袁佳卉二人經原審隔離
    訊問下證述明確，已如前述，被告辯稱：伊並沒有以拳頭和腳打與踹告訴人之胸
    部、腹部與手臂云云，洵非可採。至於被告是否經常受告訴人之傷害（打得頭腦
    震盪），並不在本件公訴範圍，本院自無從審究。綜上，被告之上訴為無理由，
    應予駁回。
據上論結，應依刑事訴訟法第三百六十八條，判決如主文。
本案經檢察官鄭富銘到庭執行職務。
中    華    民    國    八十九    年      六        月      二十九      日
                            臺灣高等法院刑事第二十二庭
                                審判長法  官  許  正  順
                                      法  官  林  明  俊
                                      法  官  林  文  舟
右正本證明與原本無異。
不得上訴。
                                      書記官  莊  昭  樹
中    華    民    國    八十九    年      六        月        三十      日


司法院資訊處製作；財團法人民間司法改革基金會備份。
